【裁判字號】    99,簡上,186
【裁判日期】    991224
【裁判案由】    給付租金
【裁判全文】
臺灣臺中地方法院民事判決  99年度簡上字第186號
上  訴  人  建明汽車客運股份有限公司
法定代理人  黃竹發
訴訟代理人  黃村力
被  上訴人  陳英雄
            陳賴淑齡
            陳玟妤
            陳君府
            陳君旺
            陳宜德
            陳君杰
            張月英
            陳仁俊
            林美芳
            陳美珠
            張春霞
兼  共  同
訴訟代理人  陳祐吉
複  代理人  陳君岳
上列當事人間請求給付租金事件，上訴人對於民國99年5月7日
本院臺中簡易庭99年度中簡字第784號第一審判決提起上訴，本
院於民國99年12月3日言詞辯論終結，判決如下：
    主      文
原判決關於命上訴人給付超過新臺幣壹拾玖萬伍仟元（含法定遲
延利息）部分，及該部分假執行之宣告，暨除確定部分外訴訟費
用之裁判均廢棄。
上開廢棄部分，被上訴人於第一審之訴駁回。
第一審（已確定部分除外）、及第二審訴訟費用由被上訴人負擔
。
    事實及理由
一、被上訴人於原審起訴主張：上訴人於民國（下同）91年9月2
    日與被上訴人簽訂土地租賃契約（下稱系爭租約），承租被
    上訴人所有坐落臺中市○○區○○段401、402、403、507、
    508、509地號共6筆土地（下稱系爭土地）及其上建物使用
    ，租賃期限自91年9月15日起至99年9月14日止，共計8年，
    每月租金新臺幣（下同）8萬元，每月一付，於租約成立同
    時上訴人應一次開具一年租金支票計12張予被上訴人。詎上
    訴人自98年1月至同年12月止，共12個月，上訴人每月僅給
    付6萬5000元之租金，短少給付1萬5000元，12個月合計18萬
    元（計算式：15000×12=180000），另自99年1月至同年3月
    止，上訴人亦未給付每個月8萬元之租金，合計24萬元（計
    算式：80000×3=240000），總計上訴人尚積欠被上訴人租
    金42萬元（計算式：180000+240000=420000），屢經催討，
    不獲置理，為此，本於系爭租約之法律關係，請求上訴人如
    數給付等語。
二、上訴人則以：系爭土地租金原定為每月8萬元，但因被上訴
    人交付面積短少（原約定租賃面積為1000坪，實際僅有887.
    41坪，短少112.59坪），另因96年10月6日柯蘿莎颱風受損
    後未回復原狀，以致上訴人租賃使用權益受損害，業經鈞院
    97年度移調字第34號調解成立，約定自97年1月起每月租金
    調整為6萬5000元，被上訴人其餘請求拋棄等情，依上開調
    解書內容，足見系爭土地租金確已從每月8萬元調整為6萬
    5000 元，且上訴人除已於97年12月11日給付97年1月至同年
    12月份租金78萬元（即每月65000×12＝780000）外，又於
    98年初一次開立12張月租金支票，每張面額6萬5000元，上
    開租金支票均為被上訴人收受，且無任何異議，兩造確有調
    降每月租金為6萬5000元之事實，則被上訴人請求上訴人給
    付每月租金差額1萬5000元，12個月共計18萬元，顯無理由
    。另上訴人接獲臺中市中科經貿自辦市地重劃區重劃會於98
    年12 月14日（中科經貿字第061號函）來函告知上訴人應配
    合於99年1月31日前（系爭租約期限尚未屆至），遷移完畢
    ，惟系爭土地地上物係上訴人出資興建，所有權歸屬上訴人
    ，被上訴人卻未盡告知上訴人上開重劃事項，竟單方領取補
    償費，拒絕補償金分配，有違誠信原則，損及上訴人權益，
    上訴人爰依民法第246條第1項，同時履行抗辯在被上訴人尚
    未協商補償金分配前拒絕給付其自99年1月起之月租金等語
    ，資為抗辯。
三、原審為上訴人敗訴之判決，上訴人不服，提起上訴，除援引
    原審中所為陳述外，並補充陳述略以：本件被上訴人就系爭
    租約有短少交付出租土地予上訴人之事實，故有兩造就上開
    給付租金事件成立調解，雖係就兩造97年租金之調解，然上
    訴人於98年初一次開立12張月租金支票，每張面額6萬5000
    元，上開租金支票均為被上訴人收受，且無任何異議，兩造
    確有合意調降每月租金為6萬5000元之事實等語，且為上訴
    聲明：如主文第一、二項所示。被上訴人除援引原審中所為
    陳述外，並補充陳述略以：被上訴人雖曾於98年初收受上訴
    人一次開立12張月租金支票，每張面額6萬5000元之情，並
    均已兌現，且未提出任何異議，然上訴人僅係不欲興訟而未
    表示異議而已，並不表示上訴人有同意調降每月租金為6萬
    5000元之事實云云，並為答辯聲明：上訴駁回。
四、本件經整理兩造爭點，其中不爭執事項如下，並為本院採為
    判決之基礎：
  (一)兩造於91年9月2日簽訂系爭租約，由上訴人向被上訴人承租
    系爭土地及其上建物，租賃期限自91年9月15日起至99年9月
    14日止，共計8年，每月租金為8萬元，每月一付，於租約成
    立同時上訴人應一次開具一年租金支票計12張予被上訴人。
  (二)自98年1月至同年12月止，共12個月，上訴人每月僅給付6萬
    5000元之租金，與上開原訂租金8萬元，差額1萬5000元，12
    個月合計18萬元（15000×12=180000），另自99年1月至同
    年3月止，上訴人亦未給付租金（如以原訂租金每個月8萬元
    之租金計算，合計24萬元）。
  (三)兩造先前於97年間就97年1月1日起至97年12月31日期間之給
    付租金事件，業於97年12月10日於本院調解室成立調解（97
    年度移調字第34號），調解成立書內容如下：「一相對人（
    即上訴人）願於97年12月12日前給付聲請人（即被上訴人）
    780000元（自97年1月1日起至97年12月31日止，計算式：65
    000×12個月），及自97年12月1日起至清償日止，按年息百
    分之5計算之利息；並以匯款方式匯入聲請人陳祐吉於合作
    金庫中興分行、帳號0000000000000之帳戶內。二聲請人其
    餘請求拋棄。三聲請費用各自負擔。」等情（本院97年度重
    訴字第215號、97年度中簡字第1454號、97年度移調字第34
    號等卷宗）。
五、得心證之理由：
  (一)被上訴人於原審起訴主張：上訴人有短付租金42萬元（計算
    方式詳如上開四、不爭執事項(二)所載），並否認兩造自98
    年1月起之每月租金有調降為6萬5000元之合意云云，上訴人
    抗辯：系爭土地租金雖原定為每月8萬元，然兩造因被上訴
    人交付面積短少等事項，兩造之租金爭議業經本院97年度移
    調字第34號調解成立，嗣後兩造即合意調降租金為每月6萬
    5000元，上訴人就98年1月至12月之租金，按每月6萬5000元
    給付，並未短付，至於99年1月至3月份之租金，上訴人同意
    按每月6萬5000元給付，合計19萬5000元，被上訴人逾此範
    圍之請求，於法無據等語，茲應審究者，兩造就98年1月以
    後之租金，是否有比照97年度租金給付之數額即每月6萬500
    0元之合意？經查：
    1.兩造先前於97年間就97年1月1日起至97年12月31日期間之
      給付租金事件，業於97年12月10日於本院成立調解（97年
      度移調字第34號），調解成立書內容如下：「一相對人（
      即上訴人）願於97年12月12日前給付聲請人（即被上訴人
      ）780000元（自97年1月1日起至97年12月31日止，計算式
      ：65000×12個月），及自97年12月1日起至清償日止，按
      年息百分之5計算之利息；並以匯款方式匯入聲請人陳祐
      吉於合作金庫中興分行、帳號0000000000000之帳戶內。
      二聲請人其餘請求拋棄。三聲請費用各自負擔。」等情，
      此為兩造所不爭，復經本院調取本院97年度重訴字第215
      號、97年度中簡字第1454號、97年度移調字第34號等卷宗
      查閱無誤，自堪信為真實。
    2.上開調解事件，係兩造就97年度之租金成立調解，固無爭
      議，然上訴人於98年年初時，一次開立12張面額均為6萬5
      000元、發票日期分別為98年1月1日、98年2月1日、98年
      3月1日、98年4月1日、98年5月1日、98年6月1日、98年7
      月1日、98年8月1日、98年9月1日、98年10月1日、98年11
      月1日、98年12月1日之支票，寄交給被上訴人陳祐吉簽收
      ，簽收後每個月都有兌領等情，有上訴人於原審提出上開
      12張支票影本在卷可稽，且為被上訴人所不爭執，自係屬
      實。按租賃契約之成立，祇須當事人意思表示一致，無論
      其為明示或默示，其契約即為成立，並不以訂立書面為必
      要，其契約內容之變更亦同。而意思表示有明示及默示之
      分，前者係以言詞、文字或其他習用方法直接表示其意思
      之謂，後者乃以其他方法間接的使人推知其意思（最高法
      院80年度台上字第78號判決、80年度台上字第1470號判決
      參照）。觀諸系爭租約第3條第1項約定租金給付方式為每
      月一付，於本約成立同時乙方（即上訴人）應一次開具一
      年租金支票計12張予甲方（即被上訴人），上訴人於98年
      初一次開立上開面額均為6萬5000元之12張支票，寄交給
      被上訴人陳祐吉收受，則上訴人有以每月一付，每月租金
      6萬5000元，支付被上訴人之意，至為顯然。被上訴人雖
      未積極以明示方式同意變更租金為每月6萬5000元，然被
      上訴人無異議收受該12張支票並按月兌領之事實，期間前
      後已有一年之久，被上訴人從未表示任何異議，依此事實
      已足以使人間接推知被上訴對於上訴人每月一付，每月租
      金為6萬5000元之契約內容變更有所同意，核屬默示意思
      表示，則兩造對於自98年1月起之每月租金調降為6萬5000
      元乙節之意思表示已達一致。揆諸上開最高法院判決意旨
      ，系爭租約內容已因雙方意思表示一致而變更為每月租金
      6萬5000元，則上訴人主張兩造已有合意自98年1月起調降
      租金為每月6萬5000元，自非無據。被上訴人雖辯稱：上
      訴人自98年1月起擅自減少租金，被上訴人收受上開租金
      支票12張並已兌現，並不代表同意租金變更為6萬5000元
      云云，委無可採。
  (二)本件兩造既已有合意自98年1月起調降租金為每月6萬5000元
    之事實，已見前述，則被上訴人主張上訴人98年租金仍為每
    月8萬元，請求每月差額1萬5000元，12個月合計18萬元，實
    屬無據。至於自99年1月至同年3月止之租金，被上訴人主張
    以每月8萬元計付租金，固無足取，然上訴人同意以每月租
    金6萬5000元計付合計應為19萬5000元（計算式：65000×3=
    195000），於此範圍內，堪認為被上訴人得請求租金數額，
    被上訴人逾此範圍之請求，亦難認有據。
  (三)綜上所述，被上訴人依據系爭租約之法律關係，請求上訴人
    給付19萬5000元及自起訴狀繕本送達翌日即99年3月26日起
    至清償日止，按年息百分之5計算之利息，為有理由，應予
    准許，逾此部分之請求，為無理由，應予駁回。原審就超過
    上開應准許部分（含法定遲延利息），為上訴人敗訴之判決
    ，並依職權為假執行之宣告，自有未洽，上訴意旨就此部分
    指摘原判決不當，求予廢棄改判，為有理由，爰由本院將原
    判決此部分廢棄改判，如主文第二項所示。
  (四)本件判決事證基礎已臻明確，兩造其餘攻擊防禦方法及未經
    援用之證據，核與判決結果已無影響，爰不再一一論述，併
    予敘明。
六、據上論結，本件上訴為有理由，依民事訴訟法第436條之1第
    3項、第450條、第78條，判決如主文。
中    華    民    國    99    年    12    月    24    日
                  民事第四庭  審判長法  官  楊國精
                                    法  官  林筱涵
                                    法  官  張國華
正本證明與原本無異。
本判決不得上訴。
中    華    民    國    99    年    12    月    24    日
                                    書記官  王麗麗

司法院資訊處製作；財團法人民間司法改革基金會備份。
